【裁判字號】    95,訴,1758
【裁判日期】    970425
【裁判案由】    拆屋還地等
【裁判全文】
臺灣桃園地方法院民事判決              95年度訴字第1758號
原      告  丙○○
            何啟濟
兼上  1 人
法定代理人  乙○○○
原      告  甲○○
            丁○○
上5 人共同
訴訟代理人  袁曉君律師
被      告  戊○○○
            辛○○
            壬○○
            己○○
兼上 4  人
訴訟代理人  癸○○
被      告  子○○
            丑○○
            庚○○
            寅○○
            午○○○
            卯○○
            巳○○
            辰○○
            未○○
            玄○○○
            宇○○
            宙○○
            天○○
            地○○
            亥○○
上列當事人間請求拆屋還地等事件，本院於民國97年3 月27日言
詞辯論終結，判決如下：
    主      文
被告戊○○○、癸○○、子○○、辛○○、壬○○、己○○、丑
○○應將坐落桃園縣楊梅鎮○○段第二二六二地號土地上，面積
三十四平方公尺之一層樓房，面積一百六十三平方公尺之水泥地
面拆除，範圍如附圖所示B 、C 部分，並將該部分土地騰空返還
原告及其他全體共有人。
被告庚○○、午○○○、巳○○、辰○○、卯○○、未○○應將
坐落桃園縣楊梅鎮○○段第二二六二地號土地上，面積二十八平
方公尺之磚造平房，面積一百五十一平方公尺之水泥地面拆除，
範圍如附圖所示D 、E 部分，並將該部分土地騰空返還原告及其
他全體共有人。
被告玄○○○、宇○○、宙○○、天○○、地○○、亥○○應將
坐落桃園縣楊梅鎮○○段第二二六二地號上，面積二十一平方公
尺之一層樓房拆除，範圍如附圖所示A 部分，並將該部分土地騰
空返還原告及其他全體共有人。
被告寅○○應將坐落桃園縣楊梅鎮○○段第二二八二地號上面積
六十七平方公尺三層樓房，面積二百八十二平方公尺之水泥地面
拆除，範圍如附圖所示F 、G 部分，並將該部分土地騰空返還原
告及其他全體共有人。
被告戊○○○、癸○○、子○○、辛○○、壬○○、己○○、丑
○○、庚○○、午○○○、巳○○、辰○○、卯○○、未○○、
玄○○○、宇○○、宙○○、天○○、地○○、亥○○應連帶給
付原告新台幣捌萬伍仟佰肆拾伍元，其中被告午○○○、巳○○、辰○○、卯○○、未○○自民國九十六年十一月二十一日起
算，被告玄○○○、天○○、亥○○自民國九十七年二月十三日
起算，被告宇○○自民國九十七年二月六日起算，被告宙○○自
民國九十七年二月二十五日起算，被告地○○自民國九十七年二
月十四日起算，被告戊○○○、辛○○、癸○○自民國九十五年
十一月七日起算，被告壬○○、子○○自民國九十五年十二月五
日起算，被告丑○○自民國九十六年一月十八日，被告己○○自
民國九十六年二月十四日，被告庚○○自民國九十五年十一月二
十三日起算，均至清償日止，按年息百分之五計算之利息。
被告寅○○應給付原告新台幣肆拾捌萬壹仟零玖元，及自民國九
十六年十一月二十一日起至清償日止，按年息百分之五計算之利
息。
被告戊○○○、癸○○、子○○、辛○○、壬○○、己○○、丑
○○應連帶給付原告新台幣壹仟佰肆拾元，並自民國九十五年
十一月一日起至將第一項所示之違建物拆除，並將該部分土地返
還給原告及其他全體共有人止，按年給付新台幣貳佰陸拾捌元與
原告。
被告庚○○、午○○○、巳○○、辰○○、卯○○、未○○應連
帶給付原告新台幣壹仟貳佰壹拾伍元，並自民國九十五年十一月
一日起至將第二項所示之違建物拆除，並將該部分土地返還給原
告及其他全體共有人止，按年給付新台幣貳佰肆拾元給原告。
被告玄○○○、、宇○○、宙○○、天○○、地○○、亥○○應
連帶給付原告新台幣壹佰肆拾伍元，並自民國九十五年十一月一
日起至將第三項所示之違建物拆除，並將該部分土地返還給原告
及其他全體共有人止，按年給付新台幣貳拾玖元給原告。
被告寅○○應給付原告新台幣貳仟佰柒拾伍元，並自民國九十
五年十一月一日起至將第四項所示之違建物拆除，並將該部分土
地返還給原告及其他全體共有人止，按年給付新台幣肆佰柒拾伍
元。
原告其餘之訴駁回。
訴訟費用由被告戊○○○、癸○○、子○○、辛○○、壬○○、
己○○、丑○○連帶負擔千分之二百六十四，被告庚○○、午○○○、巳○○、辰○○、卯○○、未○○連帶負擔千分之二百四
十，被告玄○○○、宇○○、宙○○、天○○、地○○、亥○○
負擔連帶千分之二十八，餘由被告寅○○負擔。
本判決第一項於原告以新台幣捌萬陸仟元為被告戊○○○、癸○○、子○○、辛○○、壬○○、己○○、丑○○供擔保後，得假
執行。但被告戊○○○、癸○○、子○○、辛○○、壬○○、己○○、丑○○如以新台幣貳拾伍萬陸仟壹佰元為原告預供擔保，
得免為假執行。
本判決第二項於原告以新台幣柒萬捌仟元為被告庚○○、午○○○、巳○○、辰○○、卯○○、未○○供擔保後，得假執行。但
被告庚○○、午○○○、巳○○、辰○○、卯○○、未○○如以
新台幣貳拾萬貳仟柒佰元為原告預供擔保，得免為假執行。
本判決第三項於原告以新台幣壹萬元為被告玄○○○、宇○○、
宙○○、天○○、地○○、亥○○供擔保後，得假執行。但被告
玄○○○、宇○○、宙○○、天○○、地○○、亥○○如以新台
幣貳萬柒仟佰元為原告預供擔保，得免為假執行。
本判決第四項於原告以新台幣壹拾伍萬貳仟元為被告寅○○供擔
保後，得假執行。但被告寅○○如以新台幣肆拾伍萬仟柒佰元
為原告預供擔保，得免為假執行。
本判決第五項於原告以新台幣貳萬玖仟元為被告戊○○○、癸○○、子○○、辛○○、壬○○、己○○、丑○○、庚○○、午○○○、巳○○、辰○○、卯○○、未○○、玄○○○、宇○○、
宙○○、天○○、地○○、亥○○供擔保後，得假執行。但被告
戊○○○、癸○○、子○○、辛○○、壬○○、己○○、丑○○
、庚○○、午○○○、巳○○、辰○○、卯○○、未○○、玄○○○、宇○○、宙○○、天○○、地○○、亥○○如以新台幣捌
萬伍仟佰肆拾伍元為原告預供擔保，得免為假執行。
本判決第六項於原告以新台幣壹拾陸萬元為被告寅○○供擔保後
，得假執行。但被告寅○○如以新台幣肆拾捌萬壹仟零玖元為原
告預供擔保，得免為假執行。
本判決第七項於原告以新台幣伍佰元為被告戊○○○、癸○○、
子○○、辛○○、壬○○、己○○、丑○○供擔保後，得假執行
。但被告戊○○○、癸○○、子○○、辛○○、壬○○、己○○
、丑○○如以新台幣壹仟佰肆拾元為原告預供擔保，得免為假
執行。
本判決第八項於原告以新台幣肆佰元為被告庚○○、午○○○、
巳○○、辰○○、卯○○、未○○供擔保後，得假執行。但被告
庚○○、午○○○、巳○○、辰○○、卯○○、未○○如以新台
幣壹仟貳佰壹拾伍元為原告預供擔保，得免為假執行。
本判決第九項於原告以新台幣伍拾元為被告玄○○○、宇○○、
宙○○、天○○、地○○、亥○○供擔保後，得假執行。但被告
玄○○○、宇○○、宙○○、天○○、地○○、亥○○如以新台
幣壹佰肆拾伍元為原告預供擔保，得免為假執行。
本判決第十項於原告以新台幣捌佰元為被告寅○○供擔保後，得
假執行。但被告寅○○如以新台幣貳仟佰柒拾伍元為原告預供
擔保，得免為假執行。
原告其餘假執行之聲請駁回。
    事實與理由
甲、程序部分
一、本件被告戊○○○、子○○、辛○○、壬○○、己○○、丑
    ○○、癸○○、寅○○、午○○○、卯○○、巳○○、辰○○、未○○、玄○○○、宇○○、宙○○、天○○、地○○
    、亥○○經合法通知，未於最後言詞辯論期日到場，核無民
    事訴訟法第386 條各款所列情形，爰依原告聲請，准為一造
    辯論判決。
二、原告何啟濟雖係於民國55年5 月5 日生，然其於95年9 月26
    日經本院95年度禁字第40號民事裁定宣告禁治產，有該民事
    裁定影本1 件在卷可稽。復依該民事裁定理由第3 項所示，
    因原告何啟濟未婚，而原告乙○○○為原告何啟濟之母親，
    依民法第1110條及1111條規定，原告乙○○○當然為原告何
    啟濟之監護人，無庸另行選任，故原告將乙○○○列為何啟
    濟之法定代理人，自屬適法。
三、按訴狀送達後，原告不得將原訴變更或追加他訴。但請求之
    基礎事實同一者；擴張或減縮應受判決事項之聲明者，不在
    此限，民事訴訟法第255 條第1 項第2 款、第3 款分別定有
    明文。經查，本件原告起訴時係主張坐落桃園縣楊梅鎮○○
    段2262地號土地（下稱2262地號土地）及2282地號土地（下
    稱2282地號土地）為其所有，遭被告無權占用，爰依民法第
    767 條、第821 條、第184 條第1 項前段、第185 條、第17
    9 條規定，求為判決並聲明：(一)被告戊○○○、癸○○、子
    ○○、辛○○、壬○○、己○○、丑○○（以下合稱戊○○○等7 人）應將2262地號土地上，面積34平方公尺之一層樓
    房，面積163 平方公尺之水泥地面拆除，範圍如附圖所示B
    、C 部分，並將該部分土地騰空返還原告及其他全體共有人
    。(二)被告庚○○應將2262地號土地上，面積28平方公尺之磚
    造平房，面積151 平方公尺之水泥地面拆除，範圍如附圖所
    示D 、E 部分，並將該部分土地騰空返還原告及其他全體共
    有人。(三)被告寅○○應將2262地號上，面積21平方公尺之一
    層樓房拆除，範圍如附圖所示A 部分，並將該部分土地騰空
    返還原告及其他全體共有人。(四)被告寅○○應將2282地號上
    ，面積67平方公尺之三層樓房，面積282 平方公尺之水泥地
    面拆除，範圍如附圖所示F 、G 部分，並將該部分土地騰空
    返還原告及其他全體共有人。(五)被告戊○○○等7 人、庚○○、寅○○應連帶給付原告新台幣（下同）70,971元，及自
    起訴狀繕本送達翌日起算至清償日止，按年息5%計算之利息
    。(六)被告寅○○應給付原告438,546 元，及自起訴狀繕本送
    達翌日起算至清償日止，按年息5%計算之利息。(七)被告戊○○○等7 人應連帶給付原告1,000 元，及自95年11月1 日起
    至將第1 項所示之違建物拆除，並將該部分土地返還給原告
    及其他全體共有人止，按月給付100 元與原告。(八)被告庚○○應給付原告1, 000元，及自95年11月1 日起至將第2 項所
    示之違建物拆除，並將該部分土地返還給原告及其他全體共
    有人止，按月給付100 元與原告。(九)被告寅○○應給付原告
    1,000 元，及自95年11月1 日起至將第3 項、第4 項所示之
    違建物拆除，並將該部分土地返還給原告及其他全體共有人
    止，按月給付100 元與原告。嗣於96年11月7 日具狀以被告
    庚○○之被繼承人陳永富尚有其他繼承人為由，追加午○○○、巳○○、辰○○、卯○○、未○○為本件被告，並將上
    述聲明(二)、(五)至(九)變更為：(二)被告庚○○、午○○○、巳○○、辰○○、卯○○、未○○（以下合稱被告庚○○等6 人
    ）應將2262 地 號土地上，面積28平方公尺之磚造平房，面
    積151 平方公尺之水泥地面拆除，範圍如附圖所示D 、E 部
    分，並將該部分土地騰空返還原告及其他全體共有人。(五)被
    告戊○○○等7 人、庚○○等6 人、寅○○應連帶給付原告
    108,322 元，及自起訴狀繕本送達翌日起算至清償日止，按
    年息5%計算之利息。(六)被告寅○○應給付原告503,987 元，
    及自起訴狀繕本送達翌日起算至清償日止，按年息5%計算之
    利息。(七)被告戊○○○等7 人應連帶給付原告32,100元，並
    自95年11月1日 起至將第1 項所示之違建物拆除，並將該部
    分土地返還給原告及其他全體共有人止，按月給付535 元與
    原告。(八)被告庚○○等6 人應連帶給付原告29 ,160 元，及
    自95年11月1 日起至將第2 項所示之違建物拆除，並將該部
    分土地返還給原告及其他全體共有人止，按月給付486 元與
    原告。(九)被告寅○○應給付原告63,780元，並自95年11月1
    日起至將第3 項、第4 項所示之違建物拆除，並將該部分土
    地返還給原告及其他全體共有人止，按月給付1,006 元與原
    告。經核上開追加被告午○○○、巳○○、辰○○、卯○○
    、未○○部分係屬請求之基礎事實同一；另請求被告給付金
    額變動部分則屬擴張應受判決事項之聲明，揆諸首開規定，
    均應予准許。嗣原告再於97年1 月29日具狀以附圖所示A 部
    分係遭酉○○○、申○○○、戌○○、寅○○、玄○○○、
    宇○○、宙○○、天○○、地○○、亥○○共有之房屋無權
    占有為由，追加酉○○○、申○○○、戌○○、寅○○、玄
    ○○○、宇○○、宙○○、天○○、地○○、亥○○為本件
    被告，之後，因被告玄○○○、宇○○、宙○○、天○○、
    地○○、亥○○（以下合稱被告玄○○○等6 人）於本院審
    理中自陳該房屋係由訴外人黃阿耀所興建，由被告玄○○○
    等6 人之被繼承人黃元鑑繼承，原告乃於97年2 月14日再具
    狀將聲明變更為：(一)被告戊○○○等7 人應將2262地號土地
    上，面積34 平 方公尺之一層樓房，面積163 平方公尺之水
    泥地面拆除，範圍如附圖所示B 、C 部分，並將該部分土地
    騰空返還原告及其他全體共有人。(二)被告庚○○等6 人應將
    2262地號土地上，面積28平方公尺之磚造平房，面積151 平
    方公尺之水泥地面拆除，範圍如附圖所示D 、E 部分，並將
    該部分土地騰空返還原告及其他全體共有人。(三)被告玄○○○等6 人應將2262地號上，面積21平方公尺之一層樓房拆除
    ，範圍如附圖所示A 部分，並將該部分土地騰空返還原告及
    其他全體共有人。(四)被告寅○○應將2282地號上面積67平方
    公尺三層樓房，面積282 平方公尺之水泥地面拆除，範圍如
    附圖所示F 、G 部分，並將該部分土地騰空返還原告及其他
    全體共有人。(五)被告戊○○○等7 人、被告庚○○等6 人、
    被告玄○○○等6 人應連帶給付原告85,345元，其中被告午
    ○○○、巳○○、辰○○、卯○○、未○○、被告玄○○○
    等6 人自追加起訴狀繕本送達之日起，其餘被告則自起訴狀
    繕本送達翌日起，均至清償日止，按年息5%計算之利息。(六)
    被告寅○○應給付原告481,009 元，及自起訴狀繕本送達翌
    日起算至清償日止，按年息5%計算之利息。(七)被告戊○○○
    等7 人應連帶給付原告32,100元，並自95年11月1 日起至將
    第1 項所示之違建物拆除，並將該部分土地返還給原告及其
    他全體共有人止，按月給付535 元與原告。(八)被告庚○○等
    6 人應連帶給付原告29,160元，並自95年11月1 日起至將第
    2 項所示之違建物拆除，並將該部分土地返還給原告及其他
    全體共有人止，按月給付486 元給原告。(九)被告玄○○○等
    6 人應連帶給付3,420 元，並自95年11月1 日起至將第3 項
    所示之違建物拆除，並將該部分土地返還給原告及其他全體
    共有人止，按月給付57元給原告。(十)被告寅○○應給付原告
    56,940元，並自95年11月1 日起至將第4 項所示之違建物拆
    除，並將該部分土地返還給原告及其他全體共有人止，按月
    給付949 元。經核上開追加被告玄○○○等6 人部分係屬請
    求之基礎事實同一；另請求被告給付金額變動部分則屬擴張
    或減縮應受判決事項之聲明，揆諸首開規定，均應予准許。
乙、實體部分：
一、本件原告主張：
  (一)原告乙○○○、丙○○、何啟濟、丁○○、甲○○為被繼承
    人何家之繼承人，而何家於95年2 月20日過世，其名下
    之2262及2282地號土地則由原告共同繼承。然2262地號土地
    中如附圖所示B 、C 部分遭被告戊○○○等7 人之被繼承人
    陳永龍無權占有，並由陳永龍出資興建1 層樓房及鋪設水泥
    地面，嗣陳永龍於84年間過世，被告戊○○○等7 人對於上
    開地上物之使用權未協議分割，且均未拋棄繼承，附圖所示
    B 、C 部分仍由被告戊○○○等7 人無權占有使用中。
  (二)2262地號土地中如附圖所示D 、E 部分遭被告庚○○等6 人
    之被繼承人陳永富無權占有，並由陳永富出資興建1 棟磚造
    平房及鋪設水泥地面，嗣陳永富於77年間過世，被告庚○○
    等6 人均未拋棄繼承，附圖所示D 、E 部分仍由被告庚○○
    等6人無權占有使用中。
  (三)2262地號土地中如附圖所示A 部分遭訴外人黃阿耀無權占有
    ，並由黃阿耀出資在其上興建1 層樓房，嗣黃阿耀於64年間
    過世後，由被告陳李貴妹等6 人之被繼承人黃元鑑單獨繼承
    ，之後，黃元鑑於77年間過世後，被告陳李貴妹等6 人均未
    拋棄繼承，附圖所示A 部分仍由被告庚○○等6 人無權占有
    使用中。
  (四)2282地號土地中如附圖所示F 、G 部分遭被告寅○○無權占
    有，並由被告寅○○出資在其上興建3 層樓房及舖設水泥地
    面，附圖所示F 、G 部分迄今仍由被告寅○○無權占有使用
    中。
  (五)被告戊○○○等7人、被告庚○○等6人、被告玄○○○等6
    人明知原告所有之2262地號土地之地目為旱，使用編定為農
    牧用地，依據遺產及贈與稅法第17條第6 款及農業發展條例
    第38條規定，若農業用地繼續作農業使用，則該土地之價額
    應屬遺產稅扣除額之一部分，惟應檢附農地作農用證明書，
    然因被告戊○○○等7 人、被告庚○○等6 人、被告玄○○○等6 人違法於2262地號土地上興建地上物而未作為農業使
    用，導致原告向桃園縣楊梅鎮公所農業課、地政課申請農業
    使用證明時遭拒絕，且只要土地之一部分未作為農業使用，
    該筆土地即會全部被課徵遺產稅，故被告戊○○○等7 人、
    被告庚○○等6 人、被告玄○○○等6 人雖僅分別占有2262
    地號土地之一部分，均會造成2262地號土地全部被課徵遺產
    稅，依民法第184 條第1 項前段及第185 條之規定，被告戊○○○等7 人、被告庚○○等6 人、被告玄○○○等6 人應
    負共同侵權行為損害賠償責任。又何家之課稅遺產淨額如
    未包含2262及2261地號土地價值為15,359,280元，應繳納之
    稅率為26% ，扣除遺產稅累進差額1,399,300 元，應繳納稅
    額為2,594,112 元，然若因2262地號土地未能獲得農業使用
    證明，則何家之課稅遺產淨額即為15,687,530元（15,359
    ,2 80+328,250=15,687,530），應繳納之稅率為26% ，扣除
    遺產稅累進差額1,399,300 元，應繳納稅額為2,679,457 元
    。從而，原告因被告戊○○○等7 人、被告庚○○等6 人、
    被告玄○○○等6 人之無權占用行為導致須多負擔85,345元
    （2,679,4 57-2,594,11 2=85,345）之遺產稅額。
  (六)被告寅○○明知原告所有之2282地號土地之地目為林，使用
    編定為農牧用地，依據遺產及贈與稅法第17條第6 款及農業
    發展條例第38條規定，若農業用地繼續作農業使用，則該土
    地之價額應屬遺產稅扣除額之一部分，惟應檢附農地作農用
    證明書，然因被告寅○○違法於2282地號土地上興建地上物
    而未作為農業使用，導致原告向桃園縣楊梅鎮公所農業課、
    地政課申請農業使用證明時遭拒絕，且只要土地之一部分未
    作為農業使用，該筆土地即會全部被課徵遺產稅，故被告寅
    ○○雖僅占有2282地號土地之一部分，已造成2282地號土地
    全部被課徵遺產稅，依民法第184 條之規定，被告寅○○應
    負侵權行為損害賠償責任。又何家之課稅遺產淨額如未包
    含2262及2261地號土地價值為15,359,280元，應繳納之稅率
    26% ，扣除遺產稅累進差額1,399,300 元，應繳納稅額為2,
    594,112 元，若因2282地號土地未能獲得農業使用證明，則
    何家之課稅遺產淨額為17,101,280元（15,359,280+1,742
    ,0 00=17,101,280），應繳納之稅率為33% ，扣除遺產稅累
    進差額2,568,300 元，應繳納稅額為3,075,122 元。從而，
    原告因被告寅○○之無權占用行為導致須多負擔481,009 元
    （3,075 ,122-2,594,112=481,009）之遺產稅額。
  (七)被告無權占有2262、2282地號土地作為伊等興建地上物之用
    ，又無權占有他人之土地、建物，可獲得相當於租金之利益
    ，致原告受有相當於租金之損害，此為社會通常觀念。又土
    地法第110 條規定，地租不得超過地價8%，約定地租或習慣
    地租超過地價8%者，應比照地價8%減定之，不及地價8%者，
    依其約定或習慣。前項地價指法定地價，未經依規定地價之
    地方，指最近3 年之平均地價。本件2262及2282地號土地之
    申報地價均為每平方公尺136元。
  1.被告戊○○○等7 人於2262地號土地上占有面積34平方公尺
    建造1層樓房，另占有面積163平方公尺鋪設水泥地面，合計
    占有2262地號土地面積為197平方公尺，被告戊○○○等7人
    每月所獲不當得利為535元（197平方公尺×136元×8%×1/
    4 應有部分＝535 元），5 年之不當得利總額為32,100元（
    535x12 x5=32,100）。
  2.被告庚○○等6 人於2262地號土地上占有面積28平方公尺建
    造磚造樓房，另占有面積151 平方公尺舖設水泥地面，合計
    占有2262地號土地面積為179平方公尺，被告庚○○等6人每
    月所獲不當得利為486 元（179 平方公尺×136 元×8%×1/
    4 應有部分＝486 元），5 年之不當得利總額為29,160元（
    486x12x 5= 29,160） 。
  3.被告玄○○○等6 人於2262地號土地上占有面積21平方公尺
    建造1層樓房，被告玄○○○等6人每月所獲不當得利為57元
    （21平方公尺×136 元×8%×1/4 應有部分＝57元），5 年
    之不當得利總額為3,420 元（57x12x5=3,420） 。
  4.被告寅○○於2282地號土地上占有面積67平方公尺建造3 層
    樓房，另占有面積282 平方公尺舖設水泥地面，被告寅○○
    每月所獲不當得利為949元（349平方公尺×136元×8%×1/
    4 應有部分＝949 元），5 年之不當得利總額為56,940元（
    949x12 x5=56,940）。
  (八)因原告及其被繼承人從未同意被告使用於其所有之2262及22
    82地號土地，被告未經同意而為之，致原告之所有權遭受侵
    害，且被告所為導致原告須多負擔遺產稅額，另被告分別無
    權占有原告所有之2262及2282地號土地，可獲得相當於租金
    之利益，致原告受有相當於租金之損害，爰依民法第767 條
    、第821條、第184條第1項前段、第185條、第179 條規定，
    求為判決並聲明：1.被告戊○○○等7 人應將2262地號土地
    上，面積34平方公尺之1層樓房，面積163平方公尺之水泥地
    面拆除，範圍如附圖所示B、C部分，並將該部分土地騰空返
    還原告及其他全體共有人。2.被告庚○○等6 人應將2262地
    號土地上，面積28平方公尺之磚造平房，面積151 平方公尺
    之水泥地面拆除，範圍如附圖所示D 、E 部分，並將該部分
    土地騰空返還原告及其他全體共有人。3.被告玄○○○等6
    人應將2262 地 號上，面積2 1 平方公尺之1 層樓房拆除，
    範圍如附圖所示A 部分，並將該部分土地騰空返還原告及其
    他全體共有人。4.被告寅○○應將2282地號上面積67平方公
    尺3 層樓房，面積282 平方公尺之水泥地面拆除，範圍如附
    圖所示F 、G 部分，並將該部分土地騰空返還原告及其他全
    體共有人。5.被告戊○○○等7 人、被告庚○○等6 人、被
    告玄○○○等6 人應連帶給付原告85,345元，其中被告午○○○、巳○○、辰○○、卯○○、未○○、被告玄○○○等
    6 人自追加起訴狀繕本送達之日起，其餘被告則自起訴狀繕
    本送達翌日起，均至清償日止，按年息5%計算之利息。6.被
    告寅○○應給付原告481,009 元，及自起訴狀繕本送達翌日
    起算至清償日止，按年息5%計算之利息。7.被告戊○○○等
    7 人應連帶給付原告32,100元，並自95年11月1 日起至將第
    1 項所示之違建物拆除，並將該部分土地返還給原告及其他
    全體共有人止，按月給付535 元與原告。8.被告庚○○等6
    人應連帶給付原告29,160元，並自95年11月1 日起至將第2
    項所示之違建物拆除，並將該部分土地返還給原告及其他全
    體共有人止，按月給付486 元給原告。9.被告玄○○○等6
    人應連帶給付原告3,420 元，並自95年11月1 日起至將第3
    項所示之違建物拆除，並將該部分土地返還給原告及其他全
    體共有人止，按月給付57元給原告。10.被告寅○○應給付原
    告56,940元，並自95年11月1 日起至將第4 項所示之違建物
    拆除，並將該部分土地返還給原告及其他全體共有人止，按
    月給付949 元。並陳明就上述10項願供擔保，請准宣告假執
    行。
  (九)違章建築只要符合「非土地之成分，繼續附著於土地，而達
    到一定經濟上之目的，不易移動其所在」之要件，即屬土地
    定著物。且違章建築之所有權為原始取得，故違章建築起造
    人若未將事實上處分權未讓與他人，自可享有該違章建築之
    所有權，因此，違章建築起造人可以對違章建築占有、使用
    收益及排除他人干涉，而違章建築亦可作為繼承之標的。是
    以，被告戊○○○等7 人既已繼承陳永龍之遺產，自須負拆
    除違建及不當得利之責，不會因被告戊○○○等7 人有無設
    籍於附圖所示B部分之房屋而有不同。
  (十)陳永龍雖獲得土地共有人之一何鷹家同意使用桃園縣楊梅鎮
    ○○○段434 之2 地號土地，然依新舊土地地籍圖之比較，
    發現舊土地地籍圖桃園縣楊梅鎮○○○段434 之2 地號土地
    係現今桃園縣楊梅鎮上湖里2261地號土地（下稱2261地號土
    地），而非2262地號土地。又2262地號土地上亦無簽立耕地
    租約，故被告戊○○○等7 人抗辯原告應無償提供農舍予承
    租人使用云云，與事實不符。另被告戊○○○等7 人抗辯附
    圖所示C 部分係作為晒穀場使用，然所謂晒穀場，僅能在地
    面鋪以黃土，而不能舖設水泥，故被告戊○○○等7 人此部
    分抗辯並無理由。況且，縱認何鷹家曾同意陳永龍使用附圖
    所示B、C部分土地，然因陳永龍並未獲得全體土地共有人同
    意，對於2262地號土地之其他共有人而言，仍屬無權占有。
二、被告戊○○○等7 人雖未於最後言詞辯論期日到場，惟據渠
    等之前到庭所為之陳述略以：
  (一)陳永龍於56年12月12日向地主何鷹家等簽訂耕地租約，承租
    土地為桃園縣楊梅鎮○○○段439 、432 之6 、436 、432
    之5 、43 2之15、430 之4 、434 之3 等地號土地，而地主
    何鷹家等人係原告之祖父輩，故兩造間有耕地租賃關係存在
    。嗣於63、64年間政府推廣貧民興建住宅補助方案，在該方
    案中，建地籌供有「1.貧民自備建地。2.各鄉鎮市公所撥供
    公有土地或各貧戶租借公私有土地。3.慈善人士或機關團體
    捐贈用地。4.前2 、3 項用地，均應由鄉鎮小康計畫推行小
    組協調勘查認定，並於興建使用前取得土地使用權」，基此
    ，陳永龍遂向地主何鷹家等人商借毗鄰耕地之土地（即桃園
    縣楊梅鎮○○○段434 之2 地號）向桃園縣楊梅鎮公所申請
    興建房屋，嗣桃園縣楊梅鎮公所准予所請並補助30,000元，
    足見附圖所示B 部分房屋之基地使用權有取得原告之祖父輩
    同意。又陳永龍係以種稻為主，其旁之水泥空地即為農忙時
    曬稻穀之稻埕，而圍籬則用以防家禽啄食稻穀，因此，水泥
    空地及磚造圍牆均係在興建農舍同意範圍之內。之後，於76
    年3 月間政府實施土地重劃，上開房屋坐落之基地由桃園縣
    楊梅鎮上四湖434 之2 地號改為2262地號，而承租之耕地地
    號則改編為桃園縣楊梅鎮○○段2059地號，耕地租約當事人
    亦由陳永龍改為戊○○○，因耕地租賃為主契約，而無償提
    供土地興建農舍為從契約，二者間有主從關係，主契約迄今
    尚存在，則從契約亦不消滅。
  (二)按耕地三七五減租條例第26條規定，出租人與承租人間因耕
    地租佃發生爭議時，應由當地鄉（鎮、市、區）公所耕地租
    佃委員會調解；調解不成立者，應由直轄市或縣（市）政府
    耕地租佃委員會調處；不服調處者，由直轄市或縣（市）政
    府耕地租佃委員會移送該管司法機關，司法機關應即迅予處
    理，並免收裁判費用。前項爭議案件非經調解、調處，不得
    起訴；經調解、調處成立者，由直轄市或縣 (市)政 府耕地
    租佃委員會給予書面證明。因兩造間仍有耕地租賃關係在，
    原告未經耕地租佃委員會調解、調處，逕行提起拆屋還地訴
    訟，在程序上並不合法。
  (三)爰聲明：駁回原告之訴及假執行之聲請。
三、被告庚○○等6 人則抗辯：
  (一)被告庚○○等6 人之祖父在世時就已居住於2262地號土地上
    ，被告庚○○等6 人之家族及陳永龍之家屬居住在該土地上
    已逾60年，而該土地曾歷經76年富岡區第一期土地重劃及多
    次分割與繼承，原告豈有可能未察覺該土地遭他人占用。復
    依56年、57年、63年之房屋稅通知單收據觀之，可知納稅義
    務人為何國寶（即原告祖父），納稅管理人為陳永龍與陳永
    富，而陳永富為被告庚○○等6 人之父親，且為何姓家族之
    承租戶，陳永富過世後由被告庚○○繼承上開租約，當時均
    有依約繳交水稻與何鷹家、何啟賢、何家。再者，依耕地
    三七五減租條例第12條規定，承租人之農舍，原由出租人無
    條件供給者，本條例施行後，仍由承租人繼續使用，出租人
    不得藉詞拒絕或收取報酬。由此可知，伊等使用2262地號土
    地係經過地主同意，而此部分事實亦可向何鷹家證實，故被
    告庚○○等6人並未非法侵占原告之土地。
  (二)被告庚○○自77年間已遷離2262地號土地，自此即未再使用
    該土地，故無不當得利可言。且附圖所示E 部分之房舍係被
    告庚○○等6 人之父親所興建，被告庚○○並未繼承，原告
    之請求實無理由。
  (三)爰聲明：駁回原告之訴及假執行之聲請。
四、被告寅○○未於最後言詞辯論期日到場，惟據其之前到庭所
    為之陳述略以：當初房屋建好後，因為超過7、8坪，所以伊
    曾向原告表示願意購買超過部分等語，資為抗辯。並聲明請
    求：駁回原告之訴及其假執行之聲請。
五、被告陳李貴妹等6 人未於最後言詞辯論期日到場，惟據其之
    前到庭所為之陳述略以：附圖所示A 部分之房屋已經有12、
    3 年沒有人住，願意自行拆除無權占用原告所有土地之部分
    等語，資為抗辯。並聲明請求：駁回原告之訴及其假執行之
    聲請。
六、本院之判斷：
  (一)按耕地三七五減租條例第26條，所謂出租人與承租人間因耕
    地租佃發生爭議案件，非經調解、調處，不得起訴，係指當
    事人間本於耕地租佃關係而發生之爭議案件而言。如原告起
    訴主張無租賃關係存在，而本於其他之法律關係為訴訟標的
    ，即無該條之適用（最高法院46年台抗字第24號判例參照）
    。經查，本件原告起訴係主張2262及2282地號土地為其所有
    ，遭被告無權占用，依民法第767條、第821條、第18 4條第
    1 項前段、第185條、第179條規定提起本件訴訟，準此，可
    知原告已否認兩造間有何租賃關係存在，則本件自非屬於耕
    地租佃關係而發生之爭議案件，揆諸上開規定，本件無耕地
    三七五減租條例第26條之適用，是原告提起本件訴訟，於法
    並無相違，合先敘明。
  (二)原告主張其等為被繼承人何家之繼承人，而何家於95年
    2 月20日過世，其名下之2262及2282地號土地由其等共同繼
    承。然2262地號土地中如附圖所示B 、C 部分遭被告戊○○○等7 人之被繼承人陳永龍占有，並由陳永龍出資興建1 層
    樓房及鋪設水泥地面，陳永龍於84年間過世後，被告戊○○○等7 人對於上開地上物之使用權未協議分割，且未拋棄繼
    承；又2262地號土地中如附圖所示D 、E 部分遭被告庚○○
    等6 人之被繼承人陳永富占有，並由陳永富出資興建1 棟磚
    造平房及鋪設水泥地面；另2262地號土地中如附圖所示A 部
    分遭訴外人黃阿耀無權占有，並由黃阿耀出資在其上興建1
    層樓房，黃阿耀於64年間過世後，由被告陳李貴妹等6 人之
    被繼承人黃元鑑單獨繼承，之後，黃元鑑於77年間過世後，
    被告陳李貴妹等6 人均未拋棄繼承；再者，2282地號土地中
    如附圖所示F 、G 部分遭被告寅○○占有，並由被告寅○○
    出資在其上興建3 層樓房及舖設水泥地面之事實，業據其提
    出2262及2282地號土地登記第1 類謄本各1 件、現場照片6
    張、桃園縣稅捐稽徵處楊梅分處85桃稅梅貳字第85012821號
    簡便行文表1 件為證（參見本院卷一第23至31頁），被告對
    此均不爭執，復經本院會同桃園縣楊梅地政事務所人員到現
    場履勘，並囑託該地政事務所製作土地複丈成果圖，有勘驗
    筆錄及土地複丈成果圖各1 件在卷可稽（參見本院卷一第10
    3 至105 、110 頁），是原告此部分主張堪信為真實。原告
    復主張被告無權占用2262及2282地號土地，致其等所有權受
    到侵害，故請求被告將無權占有部分之地上物拆除，並將該
    部分土地返還全體共有人，另應賠償原告多負擔之遺產稅額
    及給付相當於租金之不當得利等語，惟被告執前詞置辯。
  1.被告戊○○○等7 人抗辯陳永龍於56年12月12日向地主何鷹
    家等簽訂耕地租約，承租土地為桃園縣楊梅鎮○○○段439
    、432 之6 、436 、432 之5 、432 之15、430 之4 、434
    之3 等地號土地，而地主何鷹家等人係原告之祖父輩，故兩
    造間有耕地租賃關係存在云云，並提出台灣省桃園縣私有耕
    地租約1 件為證，然原告主張兩造間就2262地號土地並無租
    賃關係存在等語。經查，本院向桃園縣楊梅地政事務所查詢
    2261及2262地號土地於重編前之地號為何，該地政事務所於
    96年3 月5 日以楊地測字第0966000108函覆結果略以：2261
    地號位置係為桃園縣楊梅鎮○○○段434-2 地號，2261地號
    位置係為桃園縣楊梅鎮○○○段434 地號等語（參見本院卷
    一第221 頁），復經本院向桃園縣楊梅鎮公所查詢2261及22
    62地號土地上有無耕地租約存在，該鎮公所於96年3 月21日
    以桃楊鎮民字第096 000661 2號函覆結果略以：2261及2262
    地號土地並未訂有三七五租約，其地上建物應非無償提供之
    佃舍等語（參見本院卷一第226 頁），由此可知，縱認被告
    戊○○○等7 人所述陳永龍與地主何鷹家等人曾簽訂耕地租
    約乙節屬實，然因該租約所載之承租土地並未包含2262地號
    （重編前為桃園縣楊梅鎮○○○段434 地號）在內，是原告
    主張被告戊○○○等7 人與其等間就2262地號土地無租賃關
    係存在等語，應屬可採。
  2.被告戊○○○等7 人另抗辯於63、64年間政府推廣貧民興建
    住宅補助方案，陳永龍遂依該方案向地主何鷹家等人商借毗
    鄰耕地之土地（即桃園縣楊梅鎮○○○段434之2地號）向桃
    園縣楊梅鎮公所申請興建房屋，嗣該鎮公所准予所請並補助
    30,000 元，足見附圖所示B部分房屋之基地使用權有取得原
    告之祖父輩同意。又陳永龍係以種稻為主，其旁之水泥空地
    即為農忙時曬稻穀之稻埕，而圍籬則用以防家禽啄食稻穀，
    因此，水泥空地及磚造圍牆均係在興建農舍同意範圍之內。
    之後，於76年3 月間政府實施土地重劃，上開房屋坐落之基
    地由桃園縣楊梅鎮上四湖434之2地號改為2262地號，而承租
    之耕地地號則改編為桃園縣楊梅鎮○○段2059地號，耕地租
    約當事人亦由陳永龍改為戊○○○，因耕地租賃為主契約，
    而無償提供土地興建農舍為從契約，二者間有主從關係，主
    契約迄今尚存在，則從契約亦不消滅云云，並提出桃園縣楊
    梅鎮公所63年12月6日楊鎮民字第19477號函、桃園縣64年度
    興建貧民住宅核定名冊、桃園縣配合小康計畫興建貧民住宅
    實施要點、楊梅鎮未實施建築管理地區建物證明申請書各1
    件為證，然為原告所否認。經查，依上開楊梅鎮未實施建築
    管理地區建物證明申請書所示（參見本院卷第143 頁），陳
    永龍當時預計建築之基地係坐落於桃園縣楊梅鎮○○○段43
    4-2 地號土地，而依前揭本院向桃園縣楊梅地政事務所查詢
    結果，可知桃園縣梅鎮○○○段434-2 地號土地應為2261地
    號土地，而非2262地號土地。參以前揭本院向桃園縣楊梅鎮
    公所查詢結果，2261及2262地號土地上之建物均非無償提供
    之佃舍，而被告戊○○○等7 人對於上開函文內容復未能提
    出其他反證推翻，亦未能舉證證明2262地號土地之原地主曾
    經全體同意陳永龍在2262地號土地上如附圖所示B、C部分興
    建1層樓房及鋪設水泥地面一節，是被告戊○○○等7人此部
    分抗辯，尚乏所據，自非可採。
  3.被告庚○○等6 人抗辯伊等祖父在世時就已居住於2262地號
    土地上，伊等之家族及陳永龍之家屬居住在該土地上已逾60
    年，而該土地曾歷經76年富岡區第一期土地重劃及多次分割
    與繼承，原告豈有可能未察覺該土地遭他人占用。而伊等父
    親陳永富為何姓家族之承租戶，陳永富過世後由被告庚○○
    繼承上開租約，均有依約繳交水稻與何鷹家、何啟賢、何
    家。又依耕地三七五減租條例第12條規定，承租人之農舍，
    原由出租人無條件供給者，本條例施行後，仍由承租人繼續
    使用，出租人不得藉詞拒絕或收取報酬。由此可知，伊等使
    用2262地號並非無權占用云云，並提出桃園縣楊梅鎮私有耕
    地租約附表1 件、租谷14件為證，然為原告所否認。經查，
    依上開桃園縣楊梅鎮私有耕地租約附表所示（參見本院卷一
    第247 頁），可知被告庚○○與訴外人何啟杰間僅就桃園縣
    楊梅鎮○○段2138地號土地成立耕地租約，而未包含2262地
    號土地在內，被告庚○○等6 人復未能舉證證明伊等與原告
    間有其他租約存在，是被告庚○○等6 人自不能以上開租約
    作為占用2262地號土地之正當權源。又依前揭本院向桃園縣
    楊梅鎮公所查詢結果，2262地號土地上之建物並非無償提供
    之佃舍，足見附圖所示E 部分之磚造房屋與耕地三七五減租
    條例條第12條規定之要件不合。另2262地號土地已登記為何
    家及訴外人何鷹家等人共有，有土地登記第1 類謄本在卷
    可佐，依司法院大法官會議第107 號解釋「已登記不動產所
    有人之回復請求權，無民法第125 條消滅時效規定之適用」
    。準此，縱認被告庚○○等6 人所稱伊等之家族在2262地號
    土地上居住已逾60年一節屬實，然因2262地號土地為已登記
    之不動產，被告庚○○等6人對原告亦不得主張時效抗辯。
    此外，共有土地之使用除非有分管協議，否則各共有人亦不
    得就該共有土地之特定部分為使用，查被告庚○○等6 人雖
    抗辯2262地號土地之地主何鷹家有同意伊等使用該土地，故
    伊等並非無權占用云云，然因2262地號土地為共有土地，被
    告庚○○等6 人既未能舉證證明伊等有獲得2262地號土地之
    全體共有人同意使用，或該筆土地有分管協議，將附圖所示
    D、E部分交由何鷹家單獨使用等節，是被告庚○○等6 人此
    部分抗辯即非可採。又土地所有權人在發現該土地遭人無權
    占有後，本可隨時請求無權占有人排除侵害，故被告庚○○
    等6 人抗辯原告早已知悉2262地號土地遭伊等占用，並以此
    為由推認原告有同意伊等使用云云，於法無據，委無可採。
  4.按繼承人自繼承開始時，除本法另有規定外，承受被繼承人
    財產上之一切權利、義務。但權利、義務專屬於被繼承人本
    身者，不在此限，民法第1148條定有明文。被告庚○○抗辯
    附圖所示E 部分之房屋係伊父親陳永富所興建，伊並未繼承
    云云。查被告庚○○於本院審理中自承並未辦理拋棄繼承等
    語（參見本院卷一第262 頁），揆諸上開規定，上開房屋既
    由陳永富所出資興建，則陳永富過世後，除非繼承人依法為
    拋棄繼承，不然其名下財產自應由全體繼承人（即被告庚○○等6 人）當然承受，是被告庚○○此部分抗辯於事實不符
    ，自非可採。
  5.按因故意或過失，不法侵害他人之權利者，負損害賠償責任
    ；數人共同不法侵害他人之權利者，連帶負損害賠償責任，
    民法第184條第1項前段、第185條第1項前段分別定有明文。
    次按左列各款，應自遺產總額中扣除，免徵遺產稅︰遺產
    中作農業使用之農業用地及其地上農作物，由繼承人或受遺
    贈人承受者，扣除其土地及地上農作物價值之全數，遺產及
    贈與稅法第17條第1項第6款前段定有明文。而96年1 月29日
    修正後之農業發展條例第38條第1 項亦規定，作農業使用之
    農業用地及其地上農作物，由繼承人或受遺贈人承受者，其
    土地及地上農作物之價值，免徵遺產稅。經查，依上開2262
    地號土地第1 類登記謄本所示，2262地號土地之地目為旱，
    使用分區為特定農業區，使用地類別為農牧用地，然觀之附
    圖所示，顯見被告戊○○○等7人、被告庚○○等6人、被告
    玄○○○等6 人在2262地號上均非作為農業使用，參以桃園
    縣楊梅鎮公所96年9月19日桃楊鎮農字第096002540號函覆之
    2262及2282地號土地農業用地作農業使用會勘紀錄表記載略
    以：本案經查除2262、2282地號土地有建物及水泥地不符規
    定外，餘為整地、防風林及原始林，符合規定等語（參見本
    院卷二第389頁），且有該鎮公所填寫之審查表1件在卷可稽
    （參見本院卷二第392 頁），是原告主張2262地號土地係因
    被告戊○○○等7人、被告庚○○等6人、被告玄○○○等6
    人在其上未作農業使用，導致其等無法申請農業用地作農業
    使用證明書等情，應堪採信。準此，依上開規定，原告即無
    法將2262地號土地價值自遺產總額中扣除，免徵遺產稅，且
    此亦有原告提出之財政部台灣省北區國稅局遺產稅核定通知
    書1 件附卷可佐（參見本院卷一第205至211頁）。因被告戊○○○等7 人、被告庚○○等6人、被告玄○○○等6人無權
    占用2262地號土地之行為，致原告須多負擔遺產稅，故原告
    依民法第184條第1項前段、第185條第1項前段規定請求連帶
    賠償此部分損失自屬有據。次查，依上開遺產稅核定通知書
    所示，2262及2282地號之核定價值分別為328,250元及1,742
    ,000 元，因此，何家之課稅遺產淨額如未包含2262及228
    1地號土地價值應為15,359,280元（17,429,530-328,250-1,
    742,000=15,359,280），復依原告提出之遺產稅速算公示表
    所示（參見本院卷一第212頁），遺產淨額15,359,280 元之
    應繳納之稅率為26%，扣除遺產稅累進差額1,399,300元，應
    繳納稅額為2,594,112 元（15,359,280x26%-1,399,300=2,5
    94,112），而因2262地號土地未能獲得農業用地作農業使用
    證明書，何家之課稅遺產淨額即增加為15,687,530元（15
    ,359,280+328,250=15,687,530），應繳納之稅率仍為26%，
    扣除遺產稅累進差額1,399,300元，應繳納稅額為2,679,457
    元（15,687,530x26%-1,399,300=2,679,457）。從而，原告
    因被告戊○○○等7人、被告庚○○等6人、被告玄○○○等
    6人之無權占用行為，須多負擔85,345元（2,679,457-2,594
    ,112=85,345）之遺產稅額。
  6.另查，依上開2282地號土地第1 類登記謄本所示，2282地號
    土地之地目為林，使用分區為特定農業區，使用地類別為農
    牧用地，然觀之附圖所示，顯見被告寅○○在2282地號上非
    作為農業使用，參以前揭桃園縣楊梅鎮公所96年9 月19日桃
    楊鎮農字第096002540 號函覆之2262及2282地號土地農業用
    地作農業使用會勘紀錄表及審查表所示，可證原告主張2282
    地號土地係因被告寅○○在其上未作農業使用，導致其等無
    法申請農業用地作農業使用證明書等情，應堪採信。準此，
    依上開規定，原告即無法將2282地號土地價值自遺產總額中
    扣除，免徵遺產稅，且此亦有上開遺產稅核定通知書可佐。
    因被告寅○○無權占用2282地號土地之行為，致原告須多負
    擔遺產稅，故原告依民法第184條第1項前段規定請求賠償此
    部分損失自屬有據。次查，何家之課稅遺產淨額如未包含
    2262及228 1地號土地價值為15,359,280 元，應繳納之稅率
    為26%，扣除遺產稅累進差額1,399,300元，應繳納稅額為2,
    594,112 元，而因2282地號土地未能獲得農業用地作農業使
    用證明書，何家之課稅遺產淨額增加為17,101,280元（15
    ,359,280+1,742,000=17,101,280），應繳納之稅率則為33%
    ，扣除遺產稅累進差額2,568,300元，應繳納稅額為3,075,1
    22元（17,101,280x33%-2,568,300=3,075,122）。從而，原
    告因被告寅○○之無權占用行為，須多負擔481,010元（3,0
    75,122-2,594,112=481,010）之遺產稅額，原告僅向被告寅
    ○○請求賠償481,009元，為有理由。
  7.按依不當得利之法則，請求返還不當得利，以無法律上之原
    因而受利益，致他人受損害為要件。其得請求之範圍，以對
    方所受之利益為度。而按無權占有他人土地，可能獲得相當
    於租金之利益，為社會通常之觀念（最高法院61年台上字第
    1695號判例參照）。又依土地法第110 條規定，地租不得超
    過地價8%，此計收租金之規定，於損害賠償事件雖非當然一
    體適用，然未嘗不可據為計算損害之標準。而以年息8%為限
    ，乃耕地租金之最高限額，非謂必照申報價額8%計算之，且
    尚斟酌基地位置、工商繁榮程度、使用人利用基地之經濟價
    值、所受利益等情事，以為決定。經查，原告主張被告無權
    占用如其聲明所示之土地一事，業經本院認定無訛，已如前
    述。又被告未曾支付任何使用對價予原告，被告自受有相當
    於租金之利益，原告則因而受有相當於租金之損害，被告分
    別占用原告所有2262、2282地號土地，已符合不當得利之法
    律構成要件，原告自得依不當得利之法律關係，請求被告返
    還自本件起訴之日即95年10月26日起回溯5 年間相當於租金
    之利益。至於被告庚○○及陳李貴妹等6 人雖抗辯伊等已數
    十年未使用2262地號土地云云，然因伊等所有之建築物仍在
    2262地號土地上，則伊等自可受有上述利益，不因伊等有無
    實際居住該址而有不同，是被告庚○○及陳李貴妹等6 人此
    部分抗辯並非可採。次查，2262及2282地號土地除遭被告無
    權占用部分外，其餘部分土地則作為防風林及原始林使用，
    經濟並不繁榮，生活機能亦非便利，有原告提供之現場照片
    6 張在卷可佐（參見本院卷一第28至30頁），參酌被告均係
    在數十年前即已占用該地等情狀，本院審酌被告使用土地之
    面積、現況等一切情事，認為原告因被告使用2262及2282地
    號土地所受之損害以土地申報總價額年息4%計算為適當。又
    2262及2282地號土地之申報地價均為每平方公尺136元，有2
    262及2282地號土地之土地登記第1類謄本2 件在卷可憑。從
    而，原告請求被告給付如附件所載自95年10月26日起回溯5
    年之損害金，及自95年11月1 日起，至拆除如其聲明所示之
    地上物，將土地返還與原告之日止，按月計算之損害金（計
    算方式詳如附件），均屬有據。
七、綜上所述，原告請求1.被告戊○○○等7 人應將2262地號土
    地上，面積34平方公尺之1層樓房，面積163平方公尺之水泥
    地面拆除，範圍如附圖所示B、C部分，並將該部分土地騰空
    返還原告及其他全體共有人。2.被告庚○○等6 人應將2262
    地號土地上，面積28平方公尺之磚造平房，面積151 平方公
    尺之水泥地面拆除，範圍如附圖所示D 、E 部分，並將該部
    分土地騰空返還原告及其他全體共有人。3.被告玄○○○等
    6 人應將2262地號上，面積21平方公尺之1 層樓房拆除，範
    圍如附圖所示A 部分，並將該部分土地騰空返還原告及其他
    全體共有人。4.被告寅○○應將2282地號上面積67平方公尺
    3 層樓房，面積282 平方公尺之水泥地面拆除，範圍如附圖
    所示F 、G 部分，並將該部分土地騰空返還原告及其他全體
    共有人。5.被告戊○○○等7 人、被告庚○○等6 人、被告
    玄○○○等6 人應連帶給付原告85,345元，其中被告午○○○、巳○○、辰○○、卯○○、未○○自96年11月21日起算
    ，被告玄○○○、天○○、亥○○自97年2 月13日起算，被
    告宇○○自97年2 月6 日起算，被告宙○○自97年2 月25日
    起算，被告地○○自97年2 月14日起算，被告戊○○○、辛○○、癸○○自95年11月7 日起算，被告壬○○、子○○自
    95 年1 2月5 日起算，被告丑○○自96年1 月18日，被告己○○自96年2 月14日，被告庚○○自95年11月23日起算，均
    至清償日止，按年息5%計算之利息。6.被告寅○○應給付原
    告481,009 元，及自96年11月21日起至清償日止，按年息5%
    計算之利息。7.被告戊○○○等7 人應連帶給付原告1,340
    元，並自95年11月1 日起至將第1 項所示之違建物拆除，並
    將該部分土地返還給原告及其他全體共有人止，按年給付26
    8 元與原告。8.被告庚○○等6 人應連帶給付原告1,215 元
    ，並自95年11月1 日起至將第2 項所示之違建物拆除，並將
    該部分土地返還給原告及其他全體共有人止，按年給付243
    元給原告。9.被告玄○○○等6 人應連帶給付原告145 元，
    並自95年11月1 日起至將第3 項所示之違建物拆除，並將該
    部分土地返還給原告及其他全體共有人止，按年給付29元給
    原告。10.被告寅○○應給付原告2,375 元，並自95年11月1
    日起至將第4 項所示之違建物拆除，並將該部分土地返還給
    原告及其他全體共有人止，按年給付475 元，為有理由，應
    予准許，逾此範圍所為之請求，為無理由，應予駁回。
八、原告陳明願供擔保，請准宣告假執行，就原告勝訴部分，經
    核均無不合，爰酌定相當之擔保金准許之，並酌定相當擔保
    金額宣告得免為假執行。至於原告敗訴部分，假執行亦失所
    附麗，應予駁回。
九、本件事證已臻明確，兩造間其餘攻擊防禦方法，核與本判決
    結果不生任何影響，爰不一一予以論述，附此敘明。
十、據上論結，原告之訴為一部有理由，一部無理由，依民事訴
    訟法第385 條第1 項前段、第79條、第85條第2 項、第390
    條第2 項、第392 條第2 項，判決如主文。
中    華    民    國    97    年    4     月    25    日
                  民事第一庭    法  官  林哲賢
上為正本係照原本作成。
如對本判決上訴，須於判決送達後20日內向本院提出上訴狀
中    華    民    國    97    年    4     月    25    日
                                書記官  羅美英
附件：（元以下四捨五入）
  1.被告戊○○○等7 人於2262地號土地上占有面積34平方公尺
    建造1層樓房，另占有面積163平方公尺鋪設水泥地面，合計
    占有2262地號土地面積為197 平方公尺，參以原告在2262地
    號土地僅有1/ 4應有部分，故被告戊○○○等7 人每年所獲
    不當得利為268 元（197 ×136 ×4%×1/4 ＝268） ，5 年
    之不當得利總額為1,340 元（268x5=1,340） 。
  2.被告庚○○等6 人於2262地號土地上占有面積28平方公尺建
    造磚造樓房，另占有面積151 平方公尺舖設水泥地面，合計
    占有2262地號土地面積為179 平方公尺，參以原告在2262地
    號土地僅有1/4 應有部分，故被告庚○○等6 人每年所獲不
    當得利為243 元（179 ×136 ×4%×1/4 ＝243） ，5 年之
    不當得利總額為1,215 元（243x 5=1,215）。
  3.被告玄○○○等6 人於2262地號土地上占有面積21平方公尺
    建造1 層樓房，參以原告在2262地號土地僅有1/4 應有部分
    ，故被告玄○○○等6 人每年所獲不當得利為29元（21×13
    6 ×4%×1/4 ＝29），5 年之不當得利總額為145 元（29x5
    =145）。
  4.被告寅○○於2282地號土地上占有面積67平方公尺建造3 層
    樓房，另占有面積282平方公尺舖設水泥地面，合計占有228
    2地號土地面積為349平方公尺，參以原告在2282地號土地僅
    有1/4 應有部分，故被告寅○○每年所獲不當得利為475 元
    （349 ×136 ×4%×1/4 ＝475） ，5 年之不當得利總額為
    2,375 元（475 x5=2,375）。


司法院資訊處製作；財團法人民間司法改革基金會備份。
